【裁判字號】    96,訴,808
【裁判日期】    970603
【裁判案由】    給付服務費
【裁判全文】
臺灣臺中地方法院民事判決  96年度訴字第808號
原      告
即反訴被告  敬業保全股份有限公司
法定代理人  甲○○
原      告
即反訴被告  新生活公寓大廈管理維護股份有限公司
法定代理人  甲○○
前列二人共同
訴訟代理人  陳大俊律師
            張秀瑜律師
被      告
即反訴原告  鄉林凱撒管理委員會
法定代理人  丙○○
訴訟代理人  廖健智律師
複代理人    洪明立律師
上當事人間給付服務費事件，本院於97年5月20日言詞辯論終結
，判決如下：
    主    文
被告應給付原告敬業保全股份有限公司新台幣貳拾玖萬捌仟陸佰
零伍元，給付原告新生活公寓大廈管理維護股份有限公司新台幣
伍拾參萬壹仟陸佰陸拾柒元及均自96年3月28日起至清償日止按
年息百分之五計算之利息。
前項判決原告敬業保全股份有限公司、新生活公寓大廈管理維護
股份有限公司分別以新台幣玖萬玖仟伍佰參拾伍元、壹拾柒萬柒
仟元預供擔保得為假執行，但被告如於假執行實施前，分別供擔
保貳拾玖萬捌仟陸佰零伍元、伍拾參萬壹仟陸佰陸拾柒元得免為
假執行。
原告其餘之訴及假執行之聲請均駁回。
反訴被告敬業保全股份有限公司應給付反訴原告新台幣壹拾萬元
及自96年4月25日起至清償日止按年息百分之五計算之利息。
前項判決反訴原告以新台幣參萬參仟參佰參拾參元預供擔保得為
假執行，但反訴被告敬業保全股份有限公司如於假執行實施前，
供擔保新台幣拾萬元得免為假執行。
反訴原告其餘之訴及假執行之聲請均駁回。
本訴訴訟費用由原告敬業保全股份有限公司分擔百分三十五、原
告新生活公寓大廈管理維護股份有限公司負擔百分之二十五，餘
由被告負擔。反訴訴訟費用由反訴原告負擔十分之七，餘由反訴
被告敬業保全股份有限公司負擔。
    事實及理由
甲、本訴部份：
一、原告主張：原告敬業保全股份有限公司（以下稱敬業公司）
    及原告新生活公寓大廈管理維護股份有限公司（以下稱新生
    活公司）於95年3月10日分別與被告鄉林凱撒管理委員會簽
    定「保全服務契約、及「委任管理維護業務契約」，契約期
    間均自95年4月1日起至96年3月31日止。依上開契約之約定
    ，被告應按月給付原告敬業公司206480元及新生活公司2000
    00元，惟被告就95年12月、96年1月及96年2月1日至96 年2
    月4日應給付原告敬業公司之服務費共計440491元未付。再
    被告積原告新生活公司95年8、9月份服務費5000元、95 年
    12月及96年1月服務費400,000元、96年2月1日起至2月4日止
    之服務費26667元，合計431,667元未付。經原告限期催告，
    被告仍未給付上開欠款，原告已依保全服務契約第14條第2
    款及委任管理維護業務契約第3項第1款，致函被告自96年2
    月4日起終止上開契約。因被告未依約給付服務費，為債務
    不履行，可歸責於被告之事由，致原告喪失原依契約期間可
    得預期收取管理費之營業利益，受有損害，爰請求被告應賠
    償原告敬業公司按兩個月服務費總額計算之賠償金計412960
    元。依系爭委任管理維護業務契約第13條第3項第2款約定，
    被告未按時給付服務費用予原告新生活公司而經原告新生活
    公司終止契約，原告得請求被告賠償貳個月服務費用之違約
    金400000元，為此聲明求為判決被告應給付原告敬業公司
    853,451元，給付原告新生活公司831,667元及均自起訴狀繕
    本送達翌日起至清償日止按年息百分之五計算之利息，並陳
    明願供擔保請求宣告假執行。
二、被告則以：(一)、有關5,000元乃因原告服務不佳，同意扣款
    ，被告無給付該項費用之義務。(二)、民國九十五年十二月二
    十二日凌晨，原告敬業公司服務期間內，被告社區地下三樓
    雨水坑故障溢流，電腦監控螢幕已經顯示當天3點12分，雨
    水池高液位發生，依被告與原告敬業公司所簽定之保全服務
    契約書約款，原告敬業公司派駐值班人員本應注意中央電腦
    之監控，發現異常，應為確認及做緊急應變程序處置，作通
    知機電廠商前來搶修之義務，乃原告敬業公司之派駐值班人
    員未注意監控，導致雨水池集水溢流，地下停車場淹水，編
    號101、103、106機械停車位之車輛嚴重泡水。致被告社區
    區分所有權人之財產損害，損害金額達525, 963元。依民法
    第544條之規定，受任人因處理委任事務有過失，或因逾越
    權限之行為所生之損害，對於委任人應負賠償之責及兩造契
    約第十條約定敬業公司或駐衛人員未能善盡第四條所定之駐
    衛保全業務，或其他侵害被告之情事，應負損害賠償責任。
    另依被告與原告新生活公司所訂之委任管理維護業務契約第
    二條、委任管理維護業務契約附件二第二點約定，原告新生
    活公司應提供公寓大廈及其周圍環境安全防災管理維護事項
    。其中包括防盜防火防災之建議，若有意外事故發生，即應
    報告警察機關及被告，並予監視，設法阻止或減輕災害之擴
    大。再同契約第三條第二項並約定原告新生活公司受任第三
    人之行為，視為原告新生活公司自己之行為；應負全權負責
    。原告新生活公司將社區安全維護事項委由原告敬業公司服
    務，對於原告敬業公司違背契約義務之行為應視為自己之行
    為，自應受損害之對區分所有權人負損害賠償責任，上開區
    分所有權人已將其對被告之債權讓與被告。惟原告敬業公司
    、新生活公司均辯稱與其無關，拒不負責，經被告於民國95
    年12月29日函請原告敬業公司提交相關人員懲處及賠償事宜
    迄今，其均置之未理，被告迫於無奈僅得暫扣服務費用，故
    被告有正當理由不付管理費用，原告請求違約金並無理由。
    被告並以對原告之損害賠償債權對原告得請求之服務費用主
    張抵銷。(二)、原告新生活公司於民國九十五年間，所持有之
    公寓大廈管理維護證照已逾期，及竟刻意隱瞞與被告簽立管
    理服務契約，嗣被告於民國九十五年十二月間始發覺，經通
    知原告補正並說明，原告均置之不理，嗣被告並函請主關機
    關台中市政府處理，原告始申請換發登記證，原告依法不得
    執行業務，自不具管理被告社區之資格。兩造所簽立之委任
    管理服務契約，係以依法得執行職務之資格者為限，則原告
    於管理時既不具執行業務之資格，自不得依該契約請求全額
    之服務報酬。(三)、本件係原告敬業公司片面提前終止契約，
    不得依兩造契約第十三條約定請求被告給付按兩個月服務費
    總額計算之賠償金。被告函請原告新生活公司於補證前開資
    格文件後始給付服務費用，有正當理由等語作為抗辯，聲明
    求為判決駁回原告等之訴，如受不利之判決，願供擔保請宣
    告免為假執行。
三、原告請求被告敬業公司、新生活公司給付服務費部份核屬有
    據：
  (一)原告主張原告敬業公司及原告新生活公司於95年3月10日分
    別與被告鄉林凱撒管理委員會簽定「保全服務契約、及「委
    任管理維護業務契約」，契約期間均自95年4月1日起至96年
    3月31日止。依上開契約之約定，被告應按月給付原告敬業
    公司206480元及新生活公司200000元，惟被告就95年12月、
    96年1月及96年2月1日至96年2月4日應給付原告敬業公司之
    服務費共計440491元未付。再被告積原告新生活公司95年8
    、9月份服務費5000元、95年12月及96年1月服務費合計
    400000元、96年2月1日起至2月4日止之服務費計26667元，
    合計431,667元未付。為被告所不爭執，自堪信為真實。
  (二)雖被告抗辯伊應付予原告新生活公司95年8、9月份服務費
    5000 元，因原告服務不佳，同意扣款，被告無給付該項費
    用之義務云云，然此為原告所否認，被告固舉原告新生活公
    司之函件（見本院卷(一)第232頁）為證，然上開函件係由被
    告函原告表示對原告公司秦經理因向南區區公所申請核備事
    宜，未將資料當交承辦人員，事後又未繼續追有行政疏失
    ，已對秦經理記小過一次而已，觀之上開函件，並無原告新
    生活公司同意扣款5,000元之意，被告此部份抗辯舉證並無
    足以實其說，自不足採。從而原告請求被告給付上開服務費
    用，核屬有據。
四、原告敬業公司請求因終止契約而生之損害賠償金部份不應准
    許：
    原告敬業公司主張被告積欠上開服務費經原告限期催告，被
    告仍未給付上開欠款，原告已依保全服務契約第14條第2款
    及委任管理維護業務契約第3項第1款，致函被告自96年2 月
    4日起終止上開契約。原告敬業保全公司與被告簽訂系爭契
    約之服務期間為一年，惟因被告未依約給付服務費用，此乃
    可歸責於被告之債務不履行情事，致在系爭契約期間尚未屆
    至之前，經原告敬業保全公司合法終止。原告敬業保全公司
    因被告債務不履行之行為，致其喪失依原定之契約期間可得
    預期收取管理費之營業利益即96年2月5日起至3月31日止之
    服務費而受有損害。然此為被告否認，並以前詞置辯。按委
    任契約依民法第五百四十九條第一項規定，不論有無報酬，
    或有無正當理由，均得隨時終止。原告對被告終止委任契約
    ，無論於何時為之，均不能謂原告告原可獲得若干之報酬，
    因終止契約致未能獲得，係受損害。同法條第二項規定：「
    於不利於他方之時期終止契約者，應負損害賠償責任」其所
    謂損害，係指不於此時終止，他方即可不受該項損害而言，
    非指當事人間原先約定之報酬（最高法院62年台上字第1536
    號判例參照）。本件兩造委任契約亦無約定原告終止契約可
    以請求被告給付原告原可獲得若干之報酬，可以請求該損害
    。則依前開判例之意旨，原告敬業公司請求被告給付因終止
    而生之損害賠償金即屬無據，不應准許，應予駁回。
五、原告新生活公司請求因終止而生之違約金部份一部有理由：
    原告主張依系爭委任管理維護業務契約第13條第3項第2款約
    定，因被告違反契約第五條規定，未按時給付服務費予原告
    新生活公司，經新生活公司定期催告仍未於十日內繳交者以
    違約論，原告新生活公司除得終止契約外，並得請求被告賠
    償二個月服務費之違約金及支付遲延利息。業據原告提出契
    約一份為證（見本院卷(一)第68頁）。被告對上開契約並不爭
    執，自堪信為真實。惟原告原告新生活公司主張被告無正當
    理由，未繳服務費，經原告新生活公司催告被告給付，被告
    仍置不理，原告新生活公司已終止契約，並得請求被告賠償
    貳個月服務費用之違約金400000元，則為被告所否認，並辯
    稱：95年12月22日凌晨，被告社區地下三樓雨水坑故障溢流
    ，電腦監控螢幕已經顯示當天3點12分，雨水池高液位發生
    ，但原告敬業公司、新生活公司能注意而不注意中央電腦監
    控螢幕之監控，致當天3點12分，雨水池高液位發生，仍任
    雨水池集水溢流，導致地下停車場淹水，編號101、103、
    106機械停車位之車輛嚴重泡水。被告社區區分所有權人之
    車輛因而泡水，受有財產損害。惟原告敬業公司、新生活公
    司均辯稱與其無關，拒不負責，經被告於民國95年12月29日
    函請原告敬業公司提交相關人員懲處及賠償事宜迄今，其均
    置之未理，被告基於同時履行抗辯，得暫扣服務費用，伊未
    繳納系爭服務費，無可歸責於伊之事由，不符合系爭契約之
    約款等語。是以本件原告能否請求上開違約金，自應探討被
    告有不繳納系爭服務費有無可歸責之事由，經查：
  (一)原告新生活公司並不負責監看中央監控電腦：
  1.被告抗辯依被告與原告新生活公司所訂之委任管理維護業務
    契約第二條、委任管理維護業務契約附件二第二點約定，原
    告新生活公司應提供公寓大廈及其周圍環境安全防災管理維
    護事項。其中包括防盜防火防災之建議，若有意外事故發生
    ，即應報告警察機關及被告，並予監視，設法阻止或減輕災
    害之擴大。惟查依原告新生活公司與被告簽立之契約第二條
    第二款規定，前款服務項目之具體內容，詳如附件，而依附
    件三，原告新生活公司駐點人員配置表，大廳服務員、大門
    保全人員分別配置至七時至二十二時、七時至十九時，且負
    責之項目分別為負責大廳訪導引連絡等、大門禁管制及訪客
    導引連絡等，有駐點人員配置表可稽（見本院卷(一)第73頁）
    ，另依被告與原告敬業公司契約附件五敬業公司綜合管理服
    務報價表規定，敬業公司應二十四小時派駐大門保全員擔任
    中央監控室、大門門禁管制警戒之工作（見本院卷(一)第78頁
    ），上開事故，應監視中央監控室之時既發生於凌晨3點12
    分，且屬負責中央監控室之配置人員應負責之事項，自屬原
    告敬業公司應負責之事項甚明，不能認為屬原告新生活公司
    應負責之事項。
  2.被告雖以依伊與原告新生活公司契約第三條第二項約定原告
    新生活公司受任第三人之行為，視為原告新生活公司自己之
    行為；應負全權負責。原告新生活公司將社區安全維護事項
    委由原告敬業公司服務，對於原告敬業公司違背契約義務之
    行為應視為自己之行為，故縱屬敬業公司應負責之事項，原
    告新生活公司應負全責云云。然此為原告新生活公司所否認
    ，辯稱原告敬業公司、新生活公司為各別公司各別就契約內
    容為履行，原告新生活公司亦未委任原告敬業公司任何行為
    等語。查被告對於所主張原告新生活公司將社區安全維護事
    項委由原告敬業公司服務乙節，並未能舉證以實其說，上開
    抗辯亦不足採。
  (二)被告雖又抗辯原告新生活公司於民國九十五年間，所持有之
    公寓大廈管理維護證照已逾期，及竟刻意隱瞞與被告簽立管
    理服務契約，嗣被告於民國九十五年十二月間始發覺，經通
    知原告補正並說明，原告均置之不理，嗣被告並函請主關機
    關台中市政府處理，原告始申請換發登記證，原告依法不得
    執行業務，自不具管理被告社區之資格。兩造所簽立之委任
    管理服務契約，係以依法得執行職務之資格者為限，則原告
    於管理時既不具執行業務之資格，故伊有正當理由不繳服務
    費云云。經查原告新生活公司係因逾期未換發登記證，而非
    未經領得登記證、認可證或經廢止登記證、認可證而營業，
    此觀諸被告所提出之台中市政府函影本之記載甚明（見本院
    卷(一)第85頁），再依原告新生活公司提出內政部營建署網站
    查詢資料，亦可證原告新生活公司之登記日期為88年12月28
    日，有效期限為97年12月27日，並無經廢止登記證之情形（
    見本院卷(一)第126頁）。況原告新生活公司確有依系爭契約
    執行業務，自得向被告請領約定之報酬。應認被告抗辯之情
    事已獲補正而不存在。被告上開抗辯不繳服務費之理由，亦
    非可採。
  (三)按因契約互負債務者，於他方當事人未為對待給付前，得拒
    絕自己之給付。但自己有先為給付之義務者，不在此限。他
    方當事人已為部分之給付時，依其情形，如拒絕自己之給付
    有違背誠實及信用方法者，不得拒絕自己之給付。民法第26
    4條定有明文。本件原告新生活公司既對上開災害無可歸責
    之原因，應歸責者為原告敬業公司，已如前述，又原告新生
    活公司已為雙務契約應履行之義務為給付（即95年8月起至
    96年2月4日止之服務），原告新生活公司係因逾期未換發登
    記證，依前開法條之規定，被告不能執為同時履行抗辯而拒
    絕給付服務費，則被告經原告新生活公司催告仍未繳服務費
    ，依系爭委任管理維護業務契約第13條第3項第2款約定，因
    被告違反契約第五條規定，未按時給付服務費予原告新生活
    公司，經新生活公司定期催告仍未於十日內繳交者以違約論
    ，原告新生活公司除得終止契約外，並得請求被告賠償二個
    月服務費用之違約金400000元即屬有據。
  (四)次按約定之違約金額過高者，法院得減至相當之數額。民法
    第252條定有明文。又約定之違約金是否過高，應就債務人
    若能如期履行債務時，債權人可得享受之一切利益為衡量之
    標準（最高法院51年台上字第19號判例參照）。本件原告新
    生活公司固因被告上開違約（無正當理由未按繳服務費，經
    催告仍未繳納）而終止契約，受有損害（96年2月5日起至契
    約原訂終日96年3月31日止，依約預期有近二個月之服務費
    收入）。然原告如未終止契約，故可收取近二個月之服務費
    ，但亦需投入人力、物料等成本，其因終止契約而撤回其原
    人力、物料，故其實際受損者僅為其收入扣除成本、稅捐等
    後之淨利而已，是以原告請求被告賠償二個月服務費用之違
    約金400000元顯然過高，應予核減至十萬元為適當。從而原
    告新生活公司基於被告違約（未繳服務費，經催告仍未繳繳
    納）為由，請求被告給付違約金在十萬元範圍內為屬有據，
    逾此之請求則屬無據，應予駁回。
六、被告抵銷之抗辯：
    被告抗辯：95年12月22日凌晨於原告敬業公司服務期間內，
    被告社區地下三樓雨水坑故障溢流，電腦監控螢幕已經顯示
    當天3點12分，雨水池高液位發生，依被告與原告敬業公司
    所簽定之保全服務契約書第四條第四項約定鄉林凱撒管社區
    若有意外事故發生，敬業公司應即報告警察、消防機關及被
    告，並予監視，設法阻止並防止災害擴大，又依被告與原告
    敬業公司契約附件五敬業公司綜合管理服務報價表規定，敬
    業公司應二十四小時派駐大門保全員擔任中央監控室、大門
    門禁管制警戒之工作，敬業公司派駐值班人員自應注意設於
    大門門廳之電腦監控螢幕有無異常，能注意而不注意中央電
    腦監控螢幕之監控，致當天3點12分，雨水池高液位發生，
    仍任雨水池集水溢流，導致地下停車場淹水，編號101、103
    、106機械停車位之車輛嚴重泡水。被告社區區分所有權人
    之車輛因而泡水，受有財產損害，損害金額達525,963元。
    且上開區分所有權人已將其對原告之債權讓與被告，被告基
    於讓與之債權與原告抵銷等語。原告敬業公司對於中央監控
    室設於大廳，敬業公司有駐點人員配置表，大門保全員是二
    十四小時負責門禁及訪客導引，但否認敬業公司之配置人員
    有監看義務云云原告新生活公司則否認伊之配置人員需監看
    中央電腦之異常事項。經查：
  (一)依被告與原告敬業公司契約附件五敬業公司綜合管理服務報
    價表規定，敬業公司應二十四小時派駐大門保全員擔任中央
    監控室警戒之工作，此參諸敬業公司管理服務報價表甚明（
    見本院卷(一)第32頁）。被告敬業公司上開抗辯，自不可採。
  (二)次查證人乙○○於本院具結證稱，伊是傳倢科技公司的經理
    ，有替被告社區裝監控器，裝在大門進去的門廳，有關雨水
    是過高或過窄時，監控系統會跳出圖面，也會有警報器，要
    去排除異常狀況，如果有注意監控看畫面，在淹水前就可以
    防止。淹水發生時伊有到現場，系統當時狀況事正常的，而
    且系統對於各種訊息都有紀錄，淹水當天有紀錄表，上開紀
    錄表不因警報聲響拔除而受影響，仍會顯示。並提出紀錄表
    壹份為證。另證人丁○○即這部機器的製造商亦於本院具結
    證稱，如果在系統內的東西有問題，電腦有自我偵測功能，
    有故障的樓面會有閃爍，依紀錄及事後去看只有喇叭有問題
    等語。依上開紀錄表，顯示大門門廳之電腦監控螢幕當天3
    點12分，雨水池高液位發生，原告敬業公司配置人員未注意
    監控，自有疏失，致雨水池集水溢流，導致地下停車場淹水
    ，編號101、103、106機械停車位之車輛嚴重泡水。依兩造
    所訂契約第10條約定：「乙方或乙方駐衛人員未能善盡第3
    條、第4條所定之駐衛保全業務，或其他侵害甲方之情事，
    乙方應負損害賠償責任．．．。」（見本院卷(一)第13頁），
    被告自得對原告敬業公司請求損害賠償。
  (三)上開編號101、103、106機械停車位之車輛嚴重泡水，造成
    區分所有權人之車輛受損之情事，雖被告提出受損之金額如
    附表所示。惟上開車輛其中車牌1086ＣＰ為84出廠之車，車
    牌6420ＫＥ為87出廠之車，均已逾折舊年限，修理費顯然大
    於車輛之殘存價值，請求金額不得超過車輛殘存價值，又系
    爭車輛殘存價值不多，如送鑑定，不符合訴訟利益，兩造因
    而協議，同意車牌1086ＣＰ汽車殘餘價值認定為39,550元，
    車牌6420ＫＥ殘餘價值認定為58,900元，有本院協議筆錄可
    稽（見本院卷(二)第49頁反面）。至車牌號碼9225－ＬＰ車輛
    為民國94年6月出廠之車，其修復之零件費用為62,805元、
    拆修工資為6,800元有被告提出之估價單憑，原告敬業公司
    對此並不爭執，按因過失不法侵害他人之權利者，負損害賠
    償責任；不法毀損他人之物者，應向被害人賠償因物毀損所
    減少之價額，民法第一百八十四條及第一百九十六條分別定
    有明文。又依該條請求賠償物被毀損所減少之價額，得以修
    復費用為估定標準，但以必要者為限（例如修理材料以新品
    換舊品，應予折舊）。本件被告請求被告賠償汽車修復費用
    ，其中零件費用係以新品零件更換被損之零件，則原告以修
    理費為損害賠償之依據時，自應將零件折舊部分予以扣除。
    ，而依行政院所發布之固定資產耐用年數表及固定資產折舊
    率表，自用小客貨車之耐用年數為五年，按固定資產耐用年
    數表規定之耐用年數平均分攤，計算其折舊，則系爭新品零
    件費用62,805元，使用年限過後之殘價為10,468元【計算式
    62,805÷（5＋1)=10, 468】，新品零件費用扣除殘價後即
    為五年折舊金額為52,337元【計算式62,805－10,468＝52,
    337】，系爭車輛自94年6月出廠，至損害發生96年12月已二
    年又六月，其折舊即為26,169元【計算式52,337×0.2×2.5
    ＝26,169】，則零件費用62,805元，扣除折舊後，被告能請
    求之金額為36,636元【計算式62,805－26,169＝36, 636】
    ，加計修理工資6,800元，故被告此部分可以抵銷之金額為
    43,436元。合計被告可以抵銷之金額為141,886元（計算式
    43,436＋58,900＋39,550＝141,886）應予准計。逾此部分
    金額之抵銷抗辯，即為無理由，應予駁回。
  (四)原告敬業公司雖主張本件乃被告設備管理之缺失，為事故發
    生之原因之一，抗辯被告與有過失，應減輕其賠償金額云云
    然此為被告所否認，原告敬業公司就被告有何管理疏失，並
    未舉證以實其說自不足採。
  (五)據上，被告應給付原告敬業公司服務費共計440491元。經被
    告上述抵銷抗辯，原告敬業公司僅餘債權298,605元，則原
    告敬業公司請求被告給付服務費用，在此一範圍內及自起訴
    狀繕本送達之翌日即96年3月28日起至清償日止，按年息百
    分之五計算之利息為有屬有據，應予准許，逾此範圍則屬無
    據，應予駁回。又依上所述，原告新生活公司告對上開損害
    並無需負責，被告對原告新生活公司之抵銷抗辯，即屬無據
    ，不應准許，應予駁回。則原告新生活公司請求被告給付服
    務費431,667元及違約金十萬元合計531,667元及其遲延利息
    均屬有據，逾此之請求則屬無據，應予駁回。
乙、反訴部份：
一、反訴原告主張：緣反訴被告敬業公司反訴被告新生活公司於
    民國95年3月10日分別與原告簽訂保全服務契約及委任管理
    維護契約，契約期間均自95年4月1日起至96年3月31日止。
    反訴被告敬業公司、新生活公司提供反訴原告社區保全及管
    理維護服務，反訴原告按月給付反訴被告敬業公司206,480
    元及反訴被告新生活公司200,000元。依前開保全服務契約
    第13條規定，甲乙雙方於本約有效期間內無正當理由而片終
    止契約者，須於一個月前以書面通知他方，並賠償他方二個
    月之管理服務費用。本件反訴被告敬業公司於96年2月2日寄
    發存證信函予反訴原告，表明自同年2月4日起終止契約，嗣
    於同年2月4日即將所有人員撤離，未再提供服務。核反訴被
    告敬業公司之片面終止契約行為，不僅無正當理由，亦未於
    一個月前以書面通知反訴原告，據兩造簽立之保全服務契約
    第13條規定，反訴被告敬業公司應賠償反訴原告二個月之管
    理服務費用即412,960元。另依委任管理維護契約第13條第1
    項約定，甲乙雙方於本約有效期間內，得於一個月前以書面
    通知他方後，提前終止本約並應賠償他方二個月之服務費用
    。反訴被告新生活公司拒絕繼續提供管理維護服務雖有片面
    終止契約之意思，惟其未於一個月前以書面通知反訴原告，
    據兩造所簽立之委任管理維護契約第13條規定，反訴被告新
    生活公司應賠償反訴原告二個月之管理服務費用即400,000
    元。為此聲明求為判決：一、反訴被告敬業公司應給付反訴
    原告412,960元整及自本件訴狀繕本送達翌日起至清償日止
    按年息百分之五計算之利息。二、反訴被告新生活公司應給
    付反訴原告400,000元整及自本件訴狀繕本送達翌日起至清
    償日止按年息百分之五計算之利息。並陳明願供擔保請宣告
    假執行。
二、反訴被告則以：(一)、反訴被告終止契約之理由業見本訴之起
    訴狀中載述綦詳，並非無正當理由而終止系爭契約，故反訴
    原告主張反訴被告無正當事由終止契約云云，並非有據。(二)
    、反訴原告於反訴被告終止系爭契約之前，並未曾以其因所
    謂淹水事件對反訴被告之損害賠償債權與反訴被告對反訴原
    告之系爭服務費債權主張抵銷。反訴原告係於反訴被告依約
    終止系爭契約並提起本件訴訟之後，始在答辯一狀中主張抵
    銷。準此，縱認反訴原告主張抵銷為可採，亦僅發生使系爭
    債務消滅之效力，但終不能謂反訴被告於終止系爭契約之際
    所主張反訴原告積欠服務費用之終止事由為非正當或不存在
    。蓋反訴被告終止系爭契約之際，反訴原告確實積欠反訴被
    告服務費債務迄未清償，且尚未經行使抵銷權而使系爭服務
    費債務消滅，反訴被告自得以反訴原告積欠服務費為由終止
    系爭契約，所為終止契約有正當之事由等語作為抗辯。聲明
    求為判決：反訴原告之訴駁回，如受不利益判決願供擔保，
    請求免為假執行。
三、反訴原告主張依前開保全服務契約第13條規定，甲乙雙方於
    本約有效期間內無正當理由而片終止契約者，須於一個月前
    以書面通知他方，並賠償他方二個月之管理服務費用。及依
    委任管理維護契約第13條第1項約定，甲乙雙方於本約有效
    期間內，得於一個月前以書面通知他方後，提前終止本約並
    應賠償他方二個月之服務費用。有系爭契約書可憑，且為兩
    造不爭執之事項，固堪信為真實。惟查：
  (一)上開約款係任意終止契約之違約約定。關於積欠服務費用時
    ，依被告與新生活公司契約第十三條第三款亦有約定。自應
    先適用積欠服務費用之約款，查被告確有積欠原告新生活公
    司之服務費用有如前述。而反訴原告主張反訴被告新生活公
    司應負賠償（即未監看中央監控電腦，致集水坑溢流，區分
    所有權人車輛受損）事由，因該事由並非反訴被告新生活公
    司應負責之事項，有如前述，反訴原告不得以上開理由拒繳
    服務費，故反訴被告新生活公司依契約第十三條第三款之約
    定，為終止契約，即屬有據，反訴原告自不得依同條第一款
    之約定為請求反訴被告新生活公司賠償二個月之管理服務費
    用，所為請求既屬無據，不應准許，應予駁回。
  (二)次查反訴雖有積欠反訴被告敬業公司之服務費用。然反訴原
    告主張反訴被告敬業公司應負賠償（即未監看中央監控電腦
    ，致集水坑溢流，區分所有權人車輛受損）事由，尚非無據
    ，有如前述，且反訴原告亦於95年12月29日函知被告敬業公
    司提出賠償事宜之報告，有函件一紙為證（見本院卷(一)第63
    頁），即提出不完全給付之損害賠償請求，故反訴原告基於
    不完全給付之債務不履行所生之損害賠償請求權，既係雙務
    契約所生之請求權，得為同時履行抗辯。是以反訴原告有正
    當理由暫不繳服務費，反訴被告敬業公司自不得以反訴原告
    未繳服務費為由而任意片面終止契約，且未於一個月前通佑
    反訴原告，是以反訴原告以反訴被告敬業公司違反兩造契約
    第十三條之規定為由請求反訴被告敬業公司賠償二個月之管
    理服務費用為屬有據。惟按約定之違約金額過高者，法院得
    減至相當之數額，又約定之違約金是否過高，應就債務人若
    能如期履行債務時，債權人可得享受之一切利益為衡量之標
    準有如前述。本件反訴原告固因反訴被告敬業公司上開違約
    （片面終止契約），受有損害（96年2月5日起至契約原訂終
    日96年3月31 日止，依約有保全公司服務，但因敬業公司片
    面終止而陷於無保全公司保全，需另找其他公司）。然反訴
    原告如未被終止契約，需繳近二個月之服務費，且反訴原告
    並未舉證其因被終止契約，受有何重大之損，是以反訴原告
    請求反訴被告敬業公司賠償二個月服務費用之違約金400000
    元顯然過高，應予核減至十萬元為適當。
  (三)據上，反訴原告請求反訴被告敬業公司給付違約金之金額於
    10萬元之範圍及自起訴狀繕本送達之翌日即96年4月25日起
    至清償日止，按年息百分之五計算之利息內為屬有據，其餘
    部分及請求反訴被告新生活公司給付違約金均屬無據，不應
    准許，應予駁回。
丙、假執行之宣告：
    兩造均陳明就願供擔保，聲請宣告假執行及免為假執行，核
    無不合，爰酌定相當擔保金額准許之。
丁、二造其餘攻擊防禦方法，經審酌後，核與判決結果不生影響
    ，爰不一一贅述，併此敘明。
結論：原告之訴及反訴原告之訴均為一部有理由，一部無理由,
依民事訴訟法、第79條、第390條第2項，第392條第2項判決如主
文。
中    華    民    國    97    年    6    月    3    日
                  民事第一庭    法  官  蔡王金全
正本係照原本作成。
如對本判決上訴，須於判決送達後20日內向本院提出上訴狀。
中    華    民    國    97    年    6    月    3    日
                                書記官


司法院資訊處製作；財團法人民間司法改革基金會備份。
